【裁判字號】    98,訴,3853
【裁判日期】    981224
【裁判案由】    毒品危害防制條例
【裁判全文】
臺灣板橋地方法院刑事判決              98年度訴字第3853號
公  訴  人  臺灣板橋地方法院檢察署檢察官
被      告  甲○○
                    （現另案於臺灣臺北看守所羈押中）
上列被告因違反毒品危害防制條例案件，經檢察官提起公訴（98
年度毒偵字第6136號），由本院合議庭裁定改依簡式審判程序審
理，並判決如下：
    主  文
甲○○施用第壹級毒品，處有期徒刑捌月，扣案之注射針筒壹支
沒收；又施用第貳級毒品，處有期徒刑肆月。應執行有期徒刑拾
月，扣案之注射針筒壹支沒收。
    事  實
一、甲○○前曾於民國90年間因施用第1 級毒品案件，經依臺灣
    板橋地方法院（下稱本院）90年度毒聲字第3115號裁定送觀
    察、勒戒後，認無繼續施用毒品之傾向，而由臺灣板橋地方
    法院檢察署檢察官以90年度毒偵字第3060號為不起訴處分確
    定，並於90年8 月14日觀察勒戒執行完畢釋放出所；復於91
    年間因施用第1 級毒品案件，經依臺灣高雄地方法院91年度
    毒聲字第259 號裁定送觀察、勒戒後，認有繼續施用毒品傾
    向，再由同院91年度毒聲字第4439號裁定送強制戒治，此間
    再經裁定停止戒治，所餘期間付保護管束，嗣於92年7 月28
    日始保護管束期滿而戒治完畢，並由臺灣高雄地方法院以91
    年度訴字第2398號判處有期徒刑8 月確定；另於91年間因強
    盜案件，經臺灣高等法院高雄分院91年度上訴字第684 號判
    處有期徒刑7 年2 月，褫奪公權5 年確定，其後上開2 罪再
    經臺灣高雄地方法院92年度聲字第1293號裁定應執行有期徒
    7 年8 月，此間又經同院以96年度聲減字第8431號就違反毒
    品危害防制條例部分減刑，並與不得減刑之強盜罪案件合併
    定應執行有期徒刑7 年5 月，褫奪公權5 年確定，經入監執
    行後，已於97年1 月23日縮短刑期假釋出監，並於98年8 月
    27日假釋付保護管束期滿未經撤銷假釋，其未執行之刑，以
    已執行完畢論（不構成累犯），詎其猶未戒除毒癮，竟又基
    於施用第1 級毒品海洛因之犯意，於98年8 月23日18時20分
    許，在位於臺北縣樹林市○○街上之某網路咖啡店內，以將
    海洛因置入針筒後注射至體內之方式，施用毒品海洛因1 次
    ；此外，另基於施用第2級毒品甲基安非他命之犯意，於98
    年8月21日19時至20時許之期間內，在其友人黃麗蓉位於臺
    北縣樹林市○○街38號3樓住處內，以將甲基安非他命置於
    玻璃吸食器內燒烤之方式，施用毒品甲基安非他命1次，嗣
    於98年8月23日20時50分許，為警在上址當場查獲，並扣得
    其所有供施用毒品海洛因所使用之注射針筒1支，此間經採
    集其尿液送驗之結果，呈毒品鴉片類、安非他命類均陽性反
    應，始循線查悉上情。
二、案經臺北縣政府警察局樹林分局報告臺灣板橋地方法院檢察
    署檢察官偵查起訴。
    理  由
一、上開犯罪事實，業經被告甲○○於本院審理時自白不諱，並
    有台灣檢驗科技股份有限公司98年9月9日UL/2009/80678號
    濫用藥物尿液檢驗報告及臺北縣政府警察局樹林分局偵辦毒
    品危害防制條例案被移送人姓名代碼對照表各1份附卷可稽
    ，以及扣案之已使用注射針筒1支可資佐證，足認被告自白
    要與事實相符。再被告有事實欄所示之施用毒品前科，亦有
    臺灣高等法院被告前案紀錄表1份在卷可參，是被告犯本件
    施用毒品海洛因、甲基安非他命之罪，其事證明確，應依法
    論科。
二、按施用第1 、2級毒品為犯罪行為，毒品危害防制條例第10
    條定有處罰明文。故施用第1 、2 級毒品者，依上揭規定本
    應科以刑罰，惟基於刑事政策，對合於一定條件之施用者，
    則依同條例第20條、第23條之規定，施以觀察、勒戒或強制
    戒治之保安處分。又毒品危害防制條例於92年7 月9 日修正
    公佈，自93年1 月9 日施行。其中第20條、第23條將施用毒
    品之刑事處遇程式，區分為「初犯」及「5 年內再犯」、「
    5 年後再犯」。依其立法理由之說明：「初犯」，經觀察、
    勒戒或強制戒治後，應為不起訴處分或不付審理之裁定；「
    5 年內再犯」者，因其再犯率甚高，原實施之觀察、勒戒及
    強制戒治既已無法收其實效，爰依法追訴或裁定交付審理。
    至觀察、勒戒或強制戒治執行完畢釋放後，「5 年後再犯」
    者，前所實施之觀察、勒戒或強制戒治已足以遮斷其施用毒
    品之毒癮，為期自新及協助其斷除毒癮，仍適用「初犯」規
    定，始應先經觀察、勒戒、強制戒治之程式。從而依該次修
    正後之規定，僅限於「初犯」及「5 年後再犯」二種情形，
    應先經觀察、勒戒或強制戒治之程式，此乃該條例第10條之
    例外規定。倘被告於5 年內已再犯，經依法追訴處罰，縱其
    第3 次（或第3 次以上）再度施用毒品之時間，在初犯經觀
    察、勒戒或強制戒治執行完畢釋放5 年以後，因與單純之「
    5 年後再犯」之情形有別，不合於「5 年後再犯」之例外規
    定；且因已於「5 年內再犯」，顯見其再犯率甚高，原實施
    觀察、勒戒或強制戒治，已無法收其實效，即應回歸原則性
    規定，由檢察官逕行起訴，依該條例第10條處罰（最高法院
    96年度台非字第69號判決可資參照）。查本件被告於90年間
    因施用第1 級毒品案件，經送觀察、勒戒後，認無繼續施用
    毒品之傾向，業由臺灣板橋地方法院檢察署檢察官為不起訴
    處分確定，並於90年8 月14日觀察勒戒執行完畢釋放出所；
    復於91年間因施用第1 級毒品案件，經裁定送觀察、勒戒後
    ，認有繼續施用毒品傾向，再由本院裁定送強制戒治，此間
    經裁定停止戒治，所餘期間付保護管束，已於92年7 月28日
    保護管束期滿而戒治完畢，已如前述，則雖本件再犯之時間
    ，係在「初犯」或「二犯」經觀察、勒戒或其後經強制戒治
    執行完畢釋放之5 年以後，亦自屬「已於5 年內再犯」施用
    毒品後之「三犯」施用毒品情形，應依該條例第10條處罰，
    合先敘明。
三、核被告所為，係犯毒品危害防制條例第10條第1 項、第2 項
    之施用第1 級、第2 級毒品罪。又其施用前後持有第1 級毒
    品海洛因、第2 級毒品甲基安非他命之低度行為，應為施用
    第1 級毒品海洛因、第2 級毒品甲基安非他命之高度行為所
    吸收，不另論罪。被告所犯上開2 罪間，犯意各別，行為互
    異，應予分論併罰之。爰審酌被告前已有多次施用毒品之前
    科，並先後經觀察、勒戒及強制戒治之戒毒療程，始終未能
    戒除毒品之誘惑，且其正值壯年，不知專心工作，尋求正常
    生活，僅因一時受朋友之誘惑，即又開始沾染施用2 種毒品
    之惡習，戕害身心不淺，並衡諸其生活狀況、施用毒品之手
    段、動機及事發後自始坦承犯行，犯後態度良好等一切情狀
    ，各量處如主文所示之刑，並定其應執行之刑，以資警惕。
    至扣案之注射針筒1 支，係被告所有供施用毒品海洛因使用
    之物，業經供承明確（參見本院準備程序筆錄第2 頁），爰
    依刑法第38條第1 項第2 款規定宣告沒收。
四、末按「除被告所犯為死刑、無期徒刑、最輕本刑為3 年以上
    有期徒刑之罪或高等法院管轄第一審案件者外，於前條第1
    項程序進行中，被告先就被訴事實為有罪之陳述時，審判長
    得告知被告簡式審判程序之旨，並聽取當事人、代理人、辯
    護人及輔佐人之意見後，裁定進行簡式審判程序。」刑事訴
    訟法第273 條之1 第1 項定有明文。查本件被告所犯毒品危
    害防制條例第10條第1 項、第2 項之罪，均非最輕本刑為3
    年以上有期徒刑之罪，且被告於本院98年12月10日準備程序
    進行中，復就被訴之事實為有罪之陳述，經告知被告簡式審
    判程序之旨，被告及公訴人對於本件改依簡式審判程序審理
    均表示同意，是本院即依前揭刑事訴訟法規定，裁定本件進
    行簡式審判程序，附此敘明。
據上論斷，應依刑事訴訟法第273條之1 第1項、第299條第1項前
段，毒品危害防制條例第10條第1 項、第2 項，刑法第11條前段
、第51條第5 款、第38條第1 項第2 款，判決如主文。
本案經檢察官張瑞玲到庭執行職務。
中    華    民    國    98    年    12    月    24    日
                            刑事第十八庭
                                  法  官  楊仲農
上列正本證明與原本無異。
如對本判決不服，應於送達後10日內，向本院提出上訴狀。
（上訴狀應記載具體上訴理由並應抄附繕本）
                                  書記官  陳香君
中    華    民    國    98    年    12    月    28    日
附錄本判決論罪之法律條文：
毒品危害防制條例第10條：
施用第一級毒品者，處六月以上五年以下有期徒刑。
施用第二級毒品者，處三年以下有期徒刑。


司法院資訊處製作；財團法人民間司法改革基金會備份。
